【裁判字號】    89,附民,426
【裁判日期】    890927
【裁判案由】    妨害名譽
【裁判全文】
臺灣高雄地方法院刑事附帶民事訴訟判決            八十九年度附民字第四二六號
    原      告  甲○○
    被      告  乙○○
右列被告因妨害名譽案件（本院八十九年度自字第三三五號），經原告提起附帶民事
訴訟，請求損害賠償，本院判決如左：
    主  文
被告應給付原告新台幣參萬元及自民國八十九年八月二十日起至清償日止，按年息百
分之五計算之利息。
原告其餘之訴駁回。
訴訟費用由被告負擔十分之一，餘由原告負擔。
本判決第一項於原告以新台幣壹萬元供擔保後，得假執行。
原告其餘假執行之聲請駁回。
    事  實
甲、原告方面：
一、聲明：
（一）被告應給付原告新台幣（下同）三十萬元，及自起訴狀繕本送達之翌日起至清
      償日止，按年息百分之五計算之利息。
（二）願供擔保，請准宣告假執行。
二、陳述：
    被告係原告所經營「協正興鐵工廠」（設於高雄市前鎮區○○○路一一之一號）
    之員工，於民國八十九年四月二十八日上午九時三十分許，因遭原告指正其工作
    上問題，竟心生不滿，基於公然侮辱犯意，自前址工廠門口至工廠辦公室之沿路
    上，於李瑞郎、吳鎂鍠等其他多數員工得共見共聞之情況下，以足以貶低人格尊
    嚴之「幹你娘，你娘雞巴」（台語發音）等詞語大聲辱罵原告多次，致原告之名
    譽受有極大之傷害，爰依民法第一百九十五條第一項規定。請求被告給付三十萬
    元，及自起訴狀繕本送達翌日起至清償日止按年息百分之五計算之利息。
乙、被告方面：
一、聲明：求為判決駁回原告之訴。
二、陳述：
    被告雖有對原告說「幹你娘，你娘雞巴」等語，但並無侮辱自訴人之意思，因被
    告之教育程度僅有小學畢業，智識程度不高，「幹你娘，你娘雞巴」僅為平日之
    口頭禪云云，是原告之請求為無理由，應予駁回。
    理  由
一、原告起訴主張：被告係原告所經營「協正興鐵工廠」（設於高雄市前鎮區○○○
    路一一之一號）之員工，於八十九年四月二十八日上午九時三十分許，因遭原告
    指正其工作上問題，竟心生不滿，基於公然侮辱犯意，自前址工廠門口至工廠辦
    公室之沿路上，於李瑞郎、吳鎂鍠等其他多數員工得共見共聞之情況下，以足以
    貶低人格尊嚴之「幹你娘，你娘雞巴」（台語發音）等詞語大聲辱罵原告多次，
    致原告之名譽均受有極大之傷害，爰依民法第一百九十五條第一項請求被告給付
    三十萬元，及自起訴狀繕本送達翌日起至清償日止按年息百分之五計算之利息。
    被告承認有對原告說「幹你娘，你娘雞巴」等語之事實，惟以其並無侮辱自訴人
    之意思，因其教育程度僅有小學畢業，智識程度不高，「幹你娘，你娘雞巴」是
    其平日之口頭禪等語置辯。
二、查被告係受僱於原告所經營之「協正興鐵工廠」，而於八十九年四月二十八日上
    午之上班時間內，在前址工廠內基於公然侮辱犯意，自前址工廠門口至工廠辦公
    室之沿路上，於前開工廠之其他多數員工得共見共聞之情況下，以足以貶低人格
    尊嚴之「幹你娘，你娘雞巴」（台語發音）等詞語大聲辱罵原告等情，業據證人
    李瑞郎、吳鎂鍠到庭證述明確。至被告雖辯稱：「幹你娘，你娘雞巴」僅為其口
    頭禪云云，經查，被告之教育程度係小學畢業，有其戶籍謄本一紙可證，雖社會
    上確實有人以「幹你娘，你娘雞巴」為口頭禪之特殊情形，然衡諸被告當時講話
    之心理狀態、音量、次數，其主觀上顯非基於口頭禪之意思而為之，且依一般社
    會通念，「幹你娘，你娘雞巴」亦足以貶損他人之人格尊嚴，是被告所辯不足採
    信。此外，被告之前揭行為，業經原告提起自訴，並經本院以妨害名譽罪判處罰
    金在案，有本院八十九年度自字第三三五號刑事判決一紙附卷足憑，是原告之主
    張堪信為真實。
三、按「不法侵害他人之身體、健康、名譽、自由、信用、隱私、貞操，或不法侵害
    其他人格法益而情節重大者，被害人雖非財產上之損害，亦得請求賠償相當之金
    額。其名譽被侵害者，並得請求回復名譽之適當處分」，民法第一百九十五條第
    一項定有明文。本件被告有前開公然辱罵之事實，已如前述，是顯有不法侵害原
    告之名譽，原告遭受被告公然辱罵致名譽受損，精神上確實受有痛苦，其請求非
    財產上之損害，即屬有據，本院斟酌兩造均為國小畢業，又被告原本受僱於原告
    時月薪約六萬元，及兩造之身分、地位、財力等一切情形，認原告請求之精神損
    害賠償以三萬元為適當，為有理由，應予准許，逾此部分之請求，為無理由，不
    應准許。
四、綜上所述，被告應給付原告三萬元及自起訴狀繕本送達之翌日即八十九年八月二
    十日起至清償日止，按年息百分之五計算之利息，原告在此範圍內之請求，為有
    理由，應予准許，原告逾此範圍之請求，為無理由，應予駁回。
五、假執行之宣告：
    本件原告就其勝訴部分，陳明願供擔保請求宣告假執行，核無不合，爰酌定相當
    金額准許之，至原告敗訴部分，其假執行之宣告，已失所依據，應予駁回。
據上論斷，原告之訴為一部有理由，一部無理由，應依刑事訴訟法第五百零二條第二
項，第四百九十一條第十款，民事訴訟法第七十九條但書，第三百九十條第二項，判
決如主文。
中      華      民      國    八十九    年      九      月    二十七    日
                            臺灣高雄地方法院刑事第六庭
                                審判長  法      官  莊  崑  山
                                        法      官  沈  建  興
                                        法      官  周  玉  群
右為正本，係照原本作成，証明與原本無異。
如不服本判決，應於送達十日內，向本院提出上訴狀。
                                        書  記  官  王  宏  琪
中      華      民      國    八十九    年      九      月    二十九    日


司法院資訊處製作；財團法人民間司法改革基金會備份。
